【裁判字號】    90,易緝,87
【裁判日期】    900813
【裁判案由】    詐欺
【裁判全文】
臺灣高雄地方法院刑事判決                            九十年度易緝字第八七號
    公  訴  人  臺灣高雄地方法院檢察署檢察官
    被      告  庚○○
          （原名魏搖來）
右列被告因詐欺案件，經檢察官提起公訴（八十四年度偵字第八二一七號、八十四年
度九九一一號），本院判決如左：
    主  文
庚○○連續意圖為自己不法之所有，以詐術使人將本人之物交付，處有期徒刑拾月。
    事  實
一、庚○○（原名魏搖來）於民國八十三年間係擔任航信實業股份有限公司（下稱航
    信公司）及大壩實業股份有限公司（下稱大壩公司）之負責人，明知其已無支付
    能力，竟基於意圖為自己不法所有之概括犯意，連續於八十三年七、八、九月，
    委託己○○所開設位於高雄市之喬伊廣告社代為刊登報紙廣告，致使己○○不疑
    有詐，陷於錯誤而如數為其刊登，各月份之廣告費分別為新臺幣（下同）六萬五
    千八百六十六元、十八萬一千六百七十元、三萬二千七百七十五元；庚○○先交
付如附表一所示支票二紙予己○○作為支付八十三年七、八月份之廣告費用，嗣
    經己○○提示如附表一編號一之支票一紙，竟因存款不足而退票，己○○乃向庚○○催討，庚○○又向己○○訛稱其有償還能力，乃簽發自己名義如附表二所示
    之本票三紙（起訴書誤載為本票二紙）予己○○，惟附表二編號一、二之本票二
    紙屆期，己○○欲向庚○○追討時，發現其已避不見面，逃匿無蹤，至此己○○
    始知受騙。庚○○復承繼前開犯意，於八十三年十月間，以經營大壩公司，需大
    量進貨，轉手利潤可觀，惟欠缺資金週轉為由，連續至高雄市○○區○○街四十
    八號乙○○住處、向乙○○、丙○○借款達一百四十二萬七千元，並保證二個月
    內貨物售出即可償還，詎屆期乙○○、丙○○向其催討時，發現其已逃逸無蹤，
    至此乙○○、丙○○始知受騙。
二、案經己○○、乙○○及丙○○訴由臺灣高雄地方法院檢察署檢察官偵查起訴。
    理  由
一、訊據被告庚○○固坦承於右揭時地委託被害人即告訴人己○○代登廣告而未支付
    廣告費用、向被害人即告訴人乙○○、丙○○借款未清償之事實，惟矢口否認有
    何詐欺犯行，辯稱：我是因為公司積貨太多要促銷，所以才需大量刊登廣告及借
    錢，我有委託己○○刊登廣告並開本票給她，後來因為要衝業務，又有很多事情
    所以就耽誤到，沒有把廣告費用給她；而在經營大壩時，因擴大營業大量進貨須
    資金週轉，所以透過朋友戊○○、丁○○認識乙○○、丙○○，並向乙○○、丙○○借款一百四十二萬七千元，約定還款期間以票期所載二月為準，後來是因為
    被黑道追，情勢太亂，所以一直沒有出面解決這些事情。但是我在八十九年一月
    間有給乙○○一輛車，貸款由我繳納，至今已還乙○○約六、七十萬元，己○○
    的部分，我也匯款六千元給她云云。然查，右揭犯罪事實，業據被害人即告訴人
    己○○迭於偵審中指訴：我與被告以前都沒有生意往來，被告是第一次委託我刊
    登廣告，分別在八十三年七、八、九月以航信及大壩公司的名義刊登人事及營業
    廣告，被告當時支付的支票退票後，拿他自己的本票換回遭退票的支票，我是在
    本票屆期時，到被告公司找他，他們公司的人說被告已沒有在這家公司，之後被
    告就避不見面等語（見八十四年度偵字第八二一七號偵查卷第二十二頁正面、反
    面、本院九十年五月九日訊問筆錄）、被害人即告訴人乙○○於偵審中指訴：我
    先生陳振順的朋友戊○○、丁○○帶被告來向我借錢，被告當時說大壩公司要擴
    大經營，欠缺資金週轉，我的部分加上丙○○的部分，共借給被告一百四十二萬
    七千元，他當時是說以票期日為還款日，但是有些跳票，後來他就開本票，但是
    本票到期後，就找不到人，被告當時只說公司要擴大經營，並沒有說公司當時營
    運狀況如何，如果我和丙○○知道公司有虧損就不會借他；丁○○有去過一、二
    次，當時是丁○○與戊○○一起去跟我先生談，是說公司營運需要週轉，後來是
    戊○○和被告一起或個別來借錢等語、被害人即告訴人丙○○於偵審中指訴：我
    的情形與乙○○一樣，是同一時間以同一理由所借款，被告是透過乙○○向我調
    現，如果我們知道被告公司有虧損，就不會借給他等語綦詳（均見八十四年度偵
    字第九九一一號偵查卷第三十五頁反面、本院九十年五月九日訊問筆錄、九十年
    六月十三日訊問筆錄），並經證人丁○○於本院審理中結證稱：當時是被告拜託
    我找人借錢，說是公司需要調度週轉，我只有介紹被告去向乙○○借錢一次，我
    是向乙○○說公司需要週轉，並沒有說公司的營運狀況為何，被告向我說公司的
    票尚未下來，我就用我的票借公司用，其他的事情都是他們洽談，之後我就沒有
    介入，而且當時我也不清楚公司的營運狀況等語明確（見本院九十年六月十三日
    訊問筆錄），復經證人戊○○到庭結證述：當時我在大壩公司擔任副總，被告是
    總經理，是透過丁○○介紹向乙○○借錢，因為當時公司需要週轉，所以不夠付
    貨款才去借錢，那時公司應該是有虧損，但是虧損多少我不清楚，我有去跟乙○○接洽過二次，是被告先打電話，我們再一起過去，乙○○大概知道公司須週轉
    ，那時支票是開二個月的票期，二個月後拿票向她換錢，再拿去銀行軋之前的票
    等語甚詳（見本院九十年六月二十八日訊問筆錄），觀以被告對於證人丁○○、
    戊○○之證詞亦不否認（見本院九十年六月十三日訊問筆錄、九十年六月二十八
    日訊問筆錄），又衡諸證人丁○○、戊○○與被告均宿無怨懟，殊無惡意設詞誣
    陷被告之理，足見渠等之證言堪以採信，且被告亦自承委託告訴人己○○刊登廣
    告、向告訴人乙○○、丙○○借款當時，尚有因之前經營房地產糾紛與黑道有債
    務糾紛未清，又當時其所經營之大壩公司已虧損一千萬元等情（見本院九十年四
    月二十日訊問筆錄），足見被告於向告訴人等委託刊登廣告及借款時，並無清償
    廣告費用及借款之能力。次查，被告於借款當時並未告知告訴人等其經濟有困難
    ，而係分別以航信及大壩公司的名義刊登人事及營業廣告並交付他人支票取信告
    訴人己○○為由，委託告訴人己○○刊登廣告，嗣於支票退票後，再以自己名義
    簽發之本票交予告訴人己○○，惟於本票、支票紛紛屆期後，經告訴人己○○屢
    次聯絡無著；及大壩公司經營需大量進貨，惟欠缺資金週轉為由向告訴人乙○○
    、丙○○借款，並簽發本票交付告訴人乙○○、丙○○以資取信，然待本票屆期
    時並未清償，屢經告訴人乙○○、丙○○催討均置之不理，嗣後並聯絡無著，逃
    匿無蹤，而無任何還款之計劃，亦據證人丁○○、戊○○前開證述無訛及被告於
    本院審理中所不否認（見本院九十年五月九日訊問筆錄），足徵被告係出於詐術
    方法委託告訴人己○○刊登廣告及向告訴人乙○○、丙○○借款，況告訴人等如
    知悉被告於借款時其公司已虧損一千萬元等情，衡情，應無同意為被告刊登廣告
    及借款予被告之理，是告訴人等係陷於錯誤而分別為被告刊登廣告及借款予被告
    而受有損失等情均堪以認定。再查，被告於委託告訴人己○○刊登廣告及向告訴
    人乙○○、丙○○借得款項後即逃匿無蹤，使告訴人等遍尋無著，直自八十四年
    四月十九日告訴人己○○對其提出本件告訴、八十四年五月十八日告訴人乙○○
    、丙○○亦對其提出本件告訴，至九十年四月十九日經本院緝獲止，僅於八十九
    年一月間以所購得之車交付予告訴人乙○○使用並代為繳納貸款外，時隔約七載
    均未出面與告訴人己○○、丙○○解決事端，是被告主觀上有為自己不法所有之
    詐欺意圖，灼然甚明。此外，復有八十三年七、八、九月各報廣告刊登紀錄表一
    紙、支票影本二紙、退票理由單一紙、本票影本三紙、支票影本一紙、退票理由
    單一紙、本票影本八紙在卷可參，益證被告前開所辯，顯係事後空言規避推諉飾
    卸之詞，不足採信。本件事證已臻明確，被告犯行洵堪認定，應予依法論科。
二、核被告所為，係犯刑法第三百三十九條第一項之詐欺取財罪。被告先後多次犯行
    ，時間緊接，方法相同，觸犯構成要件相同之罪，顯係基於概括犯意反覆為之，
    為連續犯，依刑法第五十六條之規定，論以一罪，並加重其刑。爰審酌被告犯後
    未能坦承犯行，猶飾詞圖卸，至今仍未與告訴人等達成和解，惟就告訴人乙○○
    部分已償還部分款項等情，亦為告訴人乙○○與被告所同認（見本院九十年五月
    二十三日訊問筆錄）等一切情狀，量處如主文所示之刑，以示懲儆。
三、至臺灣高雄地方法院檢察署檢察官以該署八十四年度偵字第一六一二號被告魏
    搖來（即庚○○）涉犯詐欺案件與本案有連續犯之裁判上一罪關係，而移送本院
    併辦。然據該案之告訴狀略為：被告魏搖來於八十三年八月間以其所經營之大壩
    公司必須充場面為由，向告訴人甲○○購買珠寶一批，並開立本票四紙及本票三
    紙，未料該等票據到期均未獲付款，告訴人屢催無著，被告則逃匿無蹤等云。是
    該案為購買珠寶，本案則係廣告費用及借款，兩案之行為方式及手法迥異，暫不
    論該案之購買珠寶行為是否該當詐欺罪責，難認被告係基於概括之犯意而為之，
    顯與本案無連續犯之關係，本院自無從併予審理，爰退回原檢察官另為妥適之處
    理。
四、再臺灣高雄地方法院檢察署檢察官以該署八十七年度偵字第二八四號（下稱第
    一併辦案件）被告魏搖來（即庚○○）涉犯詐欺案件、八十七年度偵字第一五七
    六九號（下稱第二併辦案件）被告魏搖來（即庚○○）涉犯詐欺案件，均與本案
    有連續犯之裁判上一罪關係，而移送本院併辦。然據第一併辦案件之告訴狀略為
    ：被告魏搖來係大高雄海清液化瓦斯公司之負責人，告訴人高博群、黃海成於八
    十六年五月八日前往該公司應徵工作人員，被告以招募員工入股方式，騙取告訴
    人高博群三萬五千元、告訴人黃海成四萬元；八十六年六月中旬又欲向告訴人高
    博群購買小貨車而開具支票二紙，詎料第二張支票跳票；又於八十六年七月間，
    積欠告訴人高博群薪資未還，之後共開具十三紙本票，惟均未償還等云；又據第
    二併辦案件之告訴狀略為：被告於八十六年五月間向案外人紀啟清購買海清煤氣
    行，向告訴人龔慶輝借款一百萬元，並簽發十二紙支票交予告訴人，詎被告第一
    張屆期支票即不獲兌現，被告又避不見面，並將該煤氣行讓與他人等云。綜上開
    二告訴狀以查，足認該二案與本案之時間相隔約三年之遙，姑不論被告於該二案
    之行為是否該當詐欺罪責，均難認被告係基於概括之犯意而為之，亦即與本案無
    連續犯之關係，本院亦無從併予審就，故仍應將該二案退回由檢察官另行依法處
    理，均併此敘明。
據上論斷，應依刑事訴訟法第二百九十九條第一項前段，刑法第五十六條、第三百三
十九條第一項、罰金罰鍰提高標準條例第一條前段，判決如主文。
本案經檢察官劉玲興到庭執行職務。
中      華      民      國    九十      年      八      月     十三     日
                                臺灣高雄地方法院刑事第七庭
                                    審判長法  官    裕斗
                                          法  官    劉傑民
                                          法  官    林家賢
右正本證明與原本無異。
如不服本判決，應於判決送達後十日內，向本院提出上訴狀。
                                          書記官    李忠霖
中      華      民      國    九十      年      八      月     十三     日
附錄法條：
中華民國刑法第三百三十九條
 (普通詐欺罪)
意圖為自己或第三人不法之所有，以詐術使人將本人或第三人之物交付者
，處五年以下有期徒刑、拘役或科或併科一千元以下罰金。
以前項方法得財產上不法之利益或使第三人得之者，亦同。
前二項之未遂犯罰之。
附表一：
┌──┬─────┬────┬─────┬───┬────┬───┬──┐
│編號│發票人    │金    額│支票號碼  │發票日│付  款  │帳  號│備註│
│    │          │(新台幣)│          │      │銀  行  │      │    │
├──┼─────┼────┼─────┼───┼────┼───┼──┤
│ 一 │丁○○    │六萬五千│ＣＦ五五│83.10.│高雄市第│864-9 │    │
│    │          │八百六十│五二五  │02    │一信用合│      │    │
│    │          │六元    │          │      │作社    │      │    │
├──┼─────┼────┼─────┼───┼────┼───┼──┤
│ 二 │丁○○    │十八萬一│ＣＦ五五│83.12.│高雄市第│864-9 │    │
│    │          │千六百七│五五四  │23    │一信用合│      │    │
│    │          │十元    │          │      │作社    │      │    │
└──┴─────┴────┴─────┴───┴────┴───┴──┘
附表二：
┌──┬─────┬────┬─────┬───┬───────────┐
│編號│發票人    │金    額│本票號碼  │到期日│   備    註           │
│    │          │(新台幣)│          │      │                      │
├──┼─────┼────┼─────┼───┼───────────┤
│ 一 │魏搖來    │三萬元  │四七八九│83.10.│代償附表一編號一之支票│
│    │          │        │五        │17    │                      │
│    │          │        │          │      │                      │
├──┼─────┼────┼─────┼───┼───────────┤
│ 二 │魏搖來    │三萬五千│四七八九│83.10.│代償附表一編號一之支票│
│    │          │八百六十│六        │21    │                      │
│    │          │五元    │          │      │                      │
├──┼─────┼────┼─────┼───┼───────────┤
│ 三 │魏搖來    │十八萬一│四七八九│83.12.│擔保附表一編號二支票支│
│    │          │千六百七│七        │23    │付                    │
│    │          │十元    │          │      │                      │
└──┴─────┴────┴─────┴───┴───────────┘


司法院資訊處製作；財團法人民間司法改革基金會備份。
